臺灣桃園地方法院交通事件裁定　　　　 96年度交聲字第612號
移送機關即
原處分機關　交通部公路總局新竹區監理所桃園監理站
異　議　人
即受處分人　甲○○
上列異議人因違反道路交通管理處罰條例案件，對於交通部公路
總局新竹區監理所桃園監理站於中華民國96年6 月20日所為之桃
監裁罰字第裁52-1AC350369號、96年6 月21日所為之桃監裁罰字
第裁52-1AC359616號、96年6 月22日所為之桃監裁罰字第裁52-1
AC529440號裁決聲明異議，本院裁定如下：
    主  文
原處分撤銷。
甲○○不罰。
    理  由
一、原處分意旨略以：受處分人即異議人甲○○分別於民國（下
    同）95年7 月1 日上午9 時29分、95年7 月8 日上午11時9
    分、95年11月23日上午10時5 分許，將車牌號碼AW3-777 號
    重型機車，停放在道路收費停車處之台北市○○路、信陽街
    、市○○道○段之編號16150 、9320、5601號停車格內，經
    催繳仍不依規定繳費，因而分別依道路交通管理處罰條例第
    56 條 第2 項之規定分別裁罰新台幣（下同）300 元。
二、受處分人即異議人之聲明異議意旨則略以：異議人甲○○對
    於上開時、地，將上開機車停放收費停車格內，且並無繳費
    之事實並無意見，惟其爭議並無收到催繳單，是上開裁罰各
    300 元應予撤銷，其願依補繳之規定各補繳原應收費20元加
    上行政工本費50元，各共70元等語。
三、按處理違反道路交通管理事件，有關文書送達之程序，依行
    政程序法之規定，違反道路交通管理事件統一裁罰基準及處
    理細則第5 條定有明文。行政程序法第72條第1 項規定「送
    達，於應受送達人之住居所、事務所或營業所為之。但在行
    政機關辦公處所或他處會晤應受送達人時，得於會晤處所為
    之。」又依該條、第73條、第74條之規定，送達除可送達於
    本人外，亦可送達於同居人、受僱人或應送達處所之接收郵
    件人員、亦可留置送達、寄存送達。至行政程序法第78條第
    1 項第1 款復規定：「當事人應為送達之處所不明者，行政
    機關得依聲請，准為公示送達。」。惟所謂「應受送達之處
    所不明」，須已用盡相當之方法探查，仍不知其應為送達之
    處所者，始足當之。而「不明」之事實，則應由聲請公示送
    達之人負舉證責任，並由法院依具體事實判斷（最高法院82
    年臺上字第272 號判例參照）。又行政程序法第78條第3 項
    雖規定：「當事人變更其送達之處所而不向行政機關陳明，
    致有第一項之情形者，行政機關得依職權命為公示送達」，
    然依此規定為公示送達者，仍須具備下列三項要件：當事
    人有變更其送達處所之情形；當事人未向行政機關陳明；
    致生同條第一項第一款「應為送達之處所不明」之結果。
    因之，若當事人「未陳明送達處所變更」，但尚未致生「應
    為送達處所不明」之結果者（例如：可透過戶籍查詢而得知
    新址者，即不能認為「應為送達處所不明」），行政機關即
    不得以當事人變更其送達處所而未向行政機關陳明為由，逕
    依行政程序法第78條第3 項之規定，對當事人為公示送達。
四、經查，本件異議人早於94年7 月4 日即自原來之戶籍地「桃
    園縣桃園市○○○街32巷23號3 樓」，遷至「桃園縣中壢市
    過嶺里8 鄰過嶺40之51號」並已向戶籍機關辦理戶籍變更登
    記，有法務部戶役政連結作業系統遷徙紀錄資料、個人基本
    資料各1 紙在卷可按。本件舉發單位即台北市停車管理處在
    未依期限獲異議人自動繳納停車費後，即開立催繳單，其中
    1AC529440 號違規舉發單之催繳單，催繳期限為95年12月28
    日，該催繳單於95年12月19日妥投，另1AC350369 號、
    1AC359616 號違規舉發單之催繳單，則因投遞未果遭退件，
    有該單位所呈送之區段投遞簽收清單、傳真查詢國內各類掛
    號郵件查單、違規舉發單各3 紙在卷可憑，然細觀該單位所
    投遞之地址均為「桃園市○○○街32巷23號3 樓」然上開各
    催繳單投遞之時，該地址早已非係異議人之住、居所，上開
    單位仍執意投遞該址，而不先依電腦戶籍系統查詢異議人戶
    籍址是否已牽移，已與行政程序法第72條至第74條之規定不
    符，再者，異議人並非牽移不明，上已陳述甚明，故本件亦
    無應為送達之處所不明之情形，本件當然亦不得為公示送達
    （事實上，上開單位亦無為公示送達），上開單位竟以上開
    所謂「妥投」、郵件退回之通知當做異議人已合法收受催繳
    單之依據，再依其不依催繳單所定期限繳納原停車費及工本
    費共70元，而舉發異議人「在道路收費停車處所停車經催繳
    不依規定繳費」此顯與道路交通管理處罰條例第56條第2 項
    之舉發程序規定不符。原處分機關不察，誤以上開舉發程序
    已完備而作出裁罰，於法尚有未合，爰依法撤銷上開處分，
    並另為異議人不罰之諭知。至舉發單位是否重行作出催繳之
    動作，使異議人合法收受催繳單，並使異議人得依催繳單合
    法補繳原停車費及工本費，乃屬舉發單位之職權，斯屬當然
    。
五、據上論斷，應依道路交通案件處理辦法第20條前段，裁定如
    主文。
中　　華　　民　　國　　96　　年　　10　　月　　12　　日
                    交通法庭    法　官　曾雨明
以上正本證明與原本無異。
如不服本裁定，應於送達後5 日內，向本院提出抗告狀。
                            書記官　施春祝
中　　華　　民　　國　　96　　年　　10　　月　　12　　日
